臺灣士林地方法院刑事判決　　　　　　　 96年度訴字第717號
公　訴　人　臺灣士林地方法院檢察署檢察官
被　　　告　甲○○
上列被告因違反毒品危害防制條例案件，經檢察官提起公訴（96
年度毒偵字第1089號），本院於訊問被告後，被告為有罪之陳述
，經裁定認為宜以簡式審判程序審理，並判決如下：
    主  文
甲○○施用第一級毒品，累犯，處有期徒刑捌月。扣案之注射針
筒壹支及分裝勺參支均沒收。又施用第二級毒品，累犯，處有期
徒刑拾月。扣案之內有安非他命殘渣之殘渣袋拾個沒收銷燬之，
扣案之吸食器貳組及分裝勺參支均沒收。應執行有期徒刑壹年貳
月。扣案之內有安非他命殘渣之殘渣袋拾個沒收銷燬之，扣案之
注射針筒壹支、吸食器貳組及分裝勺參支均沒收。
    事  實
一、甲○○前於民國92年間因施用毒品案件，經本院以92年度毒
    聲字第728 號裁定送觀察、勒戒後，因認有繼續施用毒品之
    傾向，再經本院以93年度毒聲字第200 號裁定令入戒治處所
    施以強制戒治，於94年4 月24日強制戒治付保護管束期滿未
    經撤銷以執行完畢論，並由臺灣士林地方法院檢察署檢察官
    於94年1 月5 日以94年度戒毒偵字第10號為不起訴處分確定
    。復因再犯施用毒品案件，經臺灣臺北地方法院於95年3 月
    20日以95年度簡字第387 號判決處有期徒刑3 月確定，並於
    95年9 月22日縮短刑期執行完畢。詎甲○○仍不知悔改，復
    於前案強制戒治執行完畢釋放後5 年內，基於施用第一級毒
    品海洛因之犯意，於96年5 月15日晚上6 時30分採尿往前回
    溯5 日內之某時許，在不詳處所，施用第一級毒品海洛因1
    次。另基於施用第二級毒品安非他命之犯意，自96年3 月20
    日某時起至96年5 月15日中午12時許止，以每日2 至3 次之
    頻率，接續在其臺北市○○區○○路456 巷16號居處，以將
    安非他命置入吸食器內燒烤吸食煙霧之方式，施用第二級毒
    品安非他命多次。嗣為警持搜索票於96年5 月15日下午3 時
    40分許，前往其與郭福生、許文龍、林柏達、程德椿等人共
    同居住之臺北市○○區○○路2 段179 巷228 號住處執行搜
    索而查獲，並扣得甲○○所有用以施用海洛因、安非他命所
    用之注射針筒1 支、吸食器2 組、分裝勺3 支、內有安非他
    命殘渣之殘渣袋10個。
二、案經臺北縣政府警察局報告臺灣士林地方法院檢察署檢察官
    偵查起訴。
    理  由
一、上揭犯罪事實，業據被告甲○○於本院審理時坦承不諱，復
    經證人郭福生、程德椿證述屬實，且被告於96年5 月15日為
    警查獲後所採集之尿液，經送臺灣檢驗科技股份有限公司以
    氣相層析質譜儀分析法檢驗結果，呈安非他命類、鴉片類之
    陽性反應，有上開公司96年5 月30日報告編號CH/2007/5060
    4 號濫用藥物尿液檢驗報告、臺北縣政府警察局刑警大隊毒
    品尿液對照表各1 紙附卷可稽（見偵卷第156 頁、第156-1
    頁）。此外，復有被告為警查獲時扣得之注射針筒1 支、安
    非他命殘渣袋10個、吸食器2 組、分裝勺3 支可資佐證。綜
    上，堪認被告之自白與事實相符，足以採信。又被告甲○○
    前因施用毒品案件，經本院以92年度毒聲字第728 號裁定送
    觀察、勒戒後，因認有繼續施用毒品之傾向，再經本院以93
    年度毒聲字第200 號裁定令入戒治處所施以強制戒治，於94
    年4 月24日強制戒治付保護管束期滿未經撤銷以執行完畢論
    ，並由臺灣士林地方法院檢察署檢察官於94年1 月5 日以94
    年度戒毒偵字第10號為不起訴處分確定，有上開不起訴處分
    書電腦繕本、臺灣高等法院被告前案紀錄表各1 份在卷足參
    ，是被告顯係於強制戒治執行完畢釋放後5 年內，再犯本件
    施用第一級、第二級毒品之罪，堪以認定，應依法論科。
二、核被告甲○○所為，係犯毒品危害防制條例第10條第1 項、
    第2 項之施用第一級、第二級毒品罪。被告因施用第一級毒
    品海洛因、第二級毒品安非他命而分別持有第一級毒品海洛
    因、第二級毒品安非他命，其持有之低度行為分別為施用之
    高度行為所吸收，均不另論罪。又依刑法第56條修正理由之
    說明，謂「對繼續犯同一罪名之罪者，均適用連續犯之規定
    論處，不無鼓勵犯罪之嫌，亦使國家刑罰權之行使發生不合
    理之現象。」「基於連續犯原為數罪之本質及刑罰公平原則
    之考量，爰刪除有關連續犯之規定」等語，即係將本應各自
    獨立評價之數罪，回歸本來就應賦予複數法律效果之原貌。
    因此，就刑法修正施行後多次施用毒品之犯行，採一罪一罰
    ，始符合立法本旨。是刑法修正施行後之多次施用犯行，除
    符合接續犯之要件外，則應一罪一罰（見最高法院96年第9
    次刑庭會議決議參照），而所謂接續犯等包括一罪除反覆實
    施之犯罪行為外，仍應以時間及空間上非常密接緊密為必要
    ，亦即須以數行為於同時同地或密切接近之時地實施，侵害
    同一之法益，各行為之獨立性極為薄弱，依一般社會健全觀
    念，在時間差距上，難以強行分開，在刑法評價上，以視為
    數個舉動之接續施行，合為包括之一行為予以評價，較為合
    理，則屬接續犯，而為包括之一罪（最高法院86年臺上字第
    8295號判例要旨參照）。本件被告自96年3 月20日某時起至
    96年5 月15日中午12時許止，以每日吸食2 至3 次之頻率，
    於上同一居處先後多次施用第二級毒品安非他命，是被告於
    密接之時間、同一地點，持續施用毒品，揆諸前揭說明，被
    告多次施用第二級毒品安非他命犯行即應論以「接續犯」之
    包括一罪。次按集合犯係指立法者所制定之犯罪構成要件中
    ，本即預定有數個同種類行為而反覆實行之犯罪而言。故是
    否集合犯之判斷，客觀上，自應斟酌法律規範之本來意涵、
    實現該犯罪目的之必要手段、社會生活經驗中該犯罪必然反
    覆實行之常態及社會通念等；主觀上，則視其反覆實施之行
    為是否出於行為人之一個犯意，並秉持刑罰公平原則，加以
    判斷之。查行為人施用毒品之原因，不一而足，其多次施用
    毒品之行為，未必皆出於行為人之一個犯意決定；且觀諸毒
    品危害防制條例第10條第1 項施用毒品罪之構成要件文義衡
    之，實無從認定立法者本即預定該犯罪之本質，必有數個同
    種類行為而反覆實行之集合犯行，故施用毒品罪，應非集合
    犯之罪（前述最高法院刑庭會議決議參照）。是公訴人認被
    告前後多次施用第二級毒品之犯行，應屬包括一罪之集合犯
    ，尚有未洽，併予敘明。又被告所犯上開施用第一級、第二
    級毒品二罪，犯意各別，行為互殊，應分論併罰。再被告有
    如事實欄所載之論罪科刑及執行情形，有臺灣高等法院被告
    前案紀錄表在卷可考，其於5 年內再故意犯本案有期徒刑以
    上之罪，均為累犯，均應依刑法第47條第1 項規定加重其刑
    。爰審酌被告曾因施用毒品犯行而送觀察、勒戒、強制戒治
    及判處罪刑，仍不知悛悔，復再施用第一級、第二級毒品，
    惟念其施用毒品乃戕害自己身心健康，尚未危及他人，及犯
    罪後坦承犯行，態度尚稱良好等一切情狀，分別量處如主文
    所示之刑，並定其應執行之刑。又被告上開施用安非他命犯
    罪行為之一部在96年4 月25日以後，不得適用中華民國96年
    罪犯減刑條例予以減刑（參考司法院院解字第3540號解釋及
    最高法院70年臺非字第135 號判例），併此敘明。
三、扣案之內含第二級毒品安非他命之殘渣袋10個，與袋內安非
    他命殘渣無法分別秤重，顯已難以析離，應屬第二級毒品，
    應依毒品危害防制條例第18條第1 項前段之規定，均予宣告
    沒收銷燬之。至扣案之注射針筒1 支、吸食器2 組及分裝勺
    3 支，均為被告所有之物，且用以供本案施用海洛因或安非
    他命犯罪所用之物，業據被告供承在卷，爰依刑法第38條第
    1 項第2 款規定宣告沒收。
四、至臺灣士林地方法院檢察署96年度毒偵字第1791號移送併案
    審理意旨略以：被告甲○○於96年8 月15日3 時許，復基於
    施用第2 級毒品安非他命之犯意，在臺北市○○區○○路2
    段179 巷228 號住處施用第2 級毒品安非他命，嗣於當日17
    時30分許，為警持搜索票在上址扣得第2 級毒品安非他命2
    小包（淨重0.31公克）、吸食器1 組等情，因認被告上開所
    犯施用第二級毒品安非他命罪，與本件起訴部分在法律評價
    上應屬於包括一罪之集合犯，係屬實質上一罪，而請求併案
    審理等語，惟按集合犯係指立法者所制定之犯罪構成要件中
    ，本即預定有數個同種類行為而反覆實行之犯罪而言。故是
    否集合犯之判斷，客觀上，自應斟酌法律規範之本來意涵、
    實現該犯罪目的之必要手段、社會生活經驗中該犯罪必然反
    覆實行之常態及社會通念等；主觀上，則視其反覆實施之行
    為是否出於行為人之一個犯意，並秉持刑罰公平原則，加以
    判斷之。稽以行為人施用毒品之原因，不一而足，其多次施
    用毒品之行為，未必皆出於行為人之一個犯意決定；且觀諸
    毒品危害防制條例第10條第1 項、第2 項施用毒品罪之構成
    要件文義衡之，實無從認定立法者本即預定該犯罪之本質，
    必有數個同種類行為而反覆實行之集合犯行，故上開施用毒
    品罪，應非集合犯之罪，業據上述最高法院刑庭會議決議揭
    諸甚明。是移送本院併辦部分，與本案經起訴施用安非他命
    部分自非集合犯之實質上一罪關係。又本案被告施用第二級
    毒品安非他命之時間為96年3 月20日某時至同年5 月15日中
    午12時許止，而移送併辦部分，被告遭查獲施用安非他命之
    時間則為96年8 月15日凌晨3 時許，時間相距長達3 月之久
    ，其前後施用第二級毒品安非他命之行為在時空上既可明顯
    區隔，並係各自滿足該次毒癮，是各次均為各自獨立之行為
    ，各具獨立性，其前後次施用毒品行為間，自無密切不可分
    之關係。至被告於本院審理中雖供稱：95年5 月15日查獲至
    同年8 月15日之間施用毒品頻率為2 天用1 次等語（見本院
    卷第35頁），然除被告自白外，別無其他確切證據足以證明
    被告確實因施用毒品具備成癮性而在上開期間內基於接續犯
    意施用毒品。況被告也稱：96年5 月15日被警察查獲後有想
    要戒斷毒品等語，再依法院審理經驗，不論於連續犯之規定
    刪除前或刪除後，多數施用毒品之人於法院應訊時，均知如
    坦承於查獲期間有多次施用毒品之行為，將可獲得被論以一
    罪之利益，故就本件而言，自不得僅以被告之自白，即遽行
    認定移送併辦與本案查獲之施用第二級毒品安非他命犯行有
    接續犯之關係可言。綜上所述，移送併辦部分與本案經起訴
    施用第二級毒品安非他命部分並無集合犯或接續犯之一罪關
    係可言，自非起訴效力所及，本院自不得一併審判，應退回
    由檢察官另為適法之處理，附此敘明。
據上論斷，應依刑事訴訟法第273 條之1 第1 項、第299 條第1
項前段，毒品危害防制條例第10條第1 項、第2 項、第18條第1
項前段，刑法第11條、第47條第1 項、第51條第5 款、第38條第
1 項第2 款，判決如主文。
本案經檢察官莊富棋到庭執行職務。
中　　華　　民　　國　　96　　年　　10　　月　　15　　日
                  刑事第七庭法  官    許碧惠
以上正本證明與原本無異。
如不服本判決，應於收受送達後10日內向本院提出上訴書狀，其
未敘述上訴之理由者，並得於上訴期間屆滿後20日內向本院補提
理由書（均須按他造當事人之人數附繕本）。
                            書記官    徐仁豐
中　　華　　民　　國　　96　　年　　10　　月　　15　　日
附錄
毒品危害防制條例第10條
施用第一級毒品者，處6月以上5年以下有期徒刑。
施用第二級毒品者，處3年以下有期徒刑。
